【裁判字號】    92,上易,864
【裁判日期】    921105
【裁判案由】    清償債務
【裁判全文】
臺灣高等法院民事判決                            九十二年度上易字第八六四號
    上  訴  人  乙○○
    被 上 訴人  甲○○○○○.
當事人間清償債務事件，上訴人對於中華民國九十二年七月十五日台灣桃園地方法院
九十二年度訴字第五八六號第一審判決提起上訴，經本院於九十二年十月二十九日言
詞辯論終結判決如左：
    主      文
原判決廢棄。
被上訴人應給付上訴人新台幣伍拾參萬元及自民國九十二年二月二十二日起至清償日
止按週年利率百分之五計算之利息。
第一、二審訴訟費用由被上訴人負擔。
    事      實
甲、上訴人方面：
壹、聲明：
一、原判決廢棄。
二、被上訴人應給付上訴人新臺幣（下同）五十三萬元及自民國九十二年二月二十二
    日起至清償日止，按年息百分之五計算之利息。
貳、陳述：除與原判決記載相同者外，補稱略以：
一、被上訴人與吳政東為夫妻，於八十六年三月十三日向上訴人借款七十萬元，並親
    自簽發本票、借款契約。吳政東願意替被上訴人清償部份係其與被上訴人二人間
    之事，上訴人並未同意債務移轉予第三人吳政東，是被上訴人與吳政東應為併存
    之債務承擔，在吳政東未清償債務之前，被上訴人之債務人仍未消滅。
參、證據：除援用第一審所提證據外，並聲請訊問證人吳政東（撤回）。
乙、被上訴人方面：
壹、聲明：上訴駁回。
貳、陳述：除引用原審判決書之記載外，補稱：上訴人同意由吳政東承擔債務，並將
    其銀行存摺帳號告訴吳政東，讓吳政東分期匯入，被上訴人應已免責。
    理      由
一、本件上訴人起訴主張：被上訴人於民國八十六年三月十三日向伊借款新台幣（下
    同）七十萬元，並簽發本票一紙交付伊，約定每月清償一萬元，惟被上訴人迄今
    僅償還伊共計十七萬元，尚欠五十三萬元未清償，迭經催討，被上訴人均不置理
    ，爰依消費借貸契約之法律關係請求被上訴人給付五十三萬元及自支付命令送達
    被上訴人之翌日（即九十二年二月二十二日）起至清償日止，按年息百分之五計
    算之利息等語。
    被上訴人則以：伊與訴外人吳政東離婚時約定系爭借款債務由訴外人吳政東承擔
    ，且訴外人吳政東亦陸續向上訴人清償系爭借款債務，上訴人再向伊請求清償該
    借款應無理由等語，資為抗辯。
二、上訴人主張：被上訴人於八十六年三月十三日向伊借貸七十萬元，迄今尚有五十
    三萬元尚本清償等情，業據提出本票、借款契約各一紙為證，且為被上訴人所不
    爭執，堪信為真實。
三、至被上訴人抗辯稱：系爭借款債務上訴人已同意由訴外人吳政東清償，伊不負清
    償之責等語，查：被上訴人辯稱本件債務上訴人已同意由訴外人吳政東為免責的
    債務承擔（民法第三百條參照），伊已免責云云，惟非但為上訴人所否認，並主
    張伊僅同意訴外人吳政東與被上訴人為併存的債務承擔，並未曾同意債務人即被
    上訴人為免責的債務承擔，且被上訴人就其上開辯解亦迄未能舉證以實其說，所
    辯自非可採。
    從而上訴人本於消費借貸契約之法律關係，請求被上訴人清償五十三萬元及自支
    付命令送達被上訴人翌日即自九十二年二月二十二日起至清償日止按年息百分之
    五計算之利息，即屬正當，應予准許。原審為上訴人敗訴之判決，自有未洽，上
    訴意旨指摘原判決不當，求予廢棄改判，為有理由，自應由本院予以廢棄改判如
    主文第二項所示。
四、兩造其餘之攻擊防禦方法暨聲明所用之證據，核與本件判決之結果均不生影響，
    已無再予論述之必要，併此敘明。
據上論結，本件上訴為有理由，依民事訴訟法第四百五十條、第七十八條判決如主文
。
中      華      民      國    九十二    年      十一    月       五     日
                              民事第四庭
                                  審判長法  官  楊  豐  卿
                                        法  官  張      蘭
                                        法  官  林  金  吾
正本係照原本作成。
不得上訴。
中      華      民      國    九十二    年     十一     月      六      日
                                        書記官  殷  丹  妮


司法院資訊處製作；財團法人民間司法改革基金會備份。
